【裁判字號】    99,易,723
【裁判日期】    990527
【裁判案由】    詐欺
【裁判全文】
臺灣高雄地方法院刑事判決               99年度易字第723號
公  訴  人  臺灣高雄地方法院檢察署檢察官
被      告  戊○○
上列被告因詐欺案件，經檢察官提起公訴（96年度偵緝字第3629
號），本院依簡式審判程序，判決如下：
    主  文
戊○○幫助犯詐欺取財罪，累犯，處有期徒刑肆月，如易科罰金
，以新臺幣壹仟元折算壹日。
    事  實
一、戊○○於民國95年間，因詐欺案件，經法院判處有期徒刑 4
    月確定，於97年3月9日縮短刑期執行完畢。詎仍不知悔改，
    明知提供個人申設之行動電話門號予他人，將可幫助他人持
    之從事詐欺取財犯行，竟仍基於幫助詐欺取財之不確定故意
    ，於97年3 月15日，向和信電信股份有限公司（已與遠傳電
    信股份公司合併）申租0000000000號行動電話門號後，旋於
    98年2月8日前之某日，在高雄地區某處，將上開行動電話門
    號提供予某姓名年籍不詳之詐騙集團成年成員使用。而該詐
    騙集團成年成員取得上開行動電話門號後，共同意圖為自己
    不法之所有，旋於98年2 月上旬，在「雅虎奇摩」及「露天
    拍賣」網站上刊登拍賣「Cannon EOS450D數位相機」、「新
    力牌C905行動電話」、「Nokia N85 型行動電話」之假廣告
    ，並留下上開行動電話門號做為聯絡工具。嗣附表所示之丙○○、乙○○、己○○、甲○○上網見上開廣告，均誤認對
    方有出賣商品之真意，遂於得標並以上開行動電話門號與對
    方聯絡後，分別於附表所示之時、地，匯款附表所示之金額
    ，至郭國晟（已另案經臺灣台南地方法院檢察署檢察官為不
    起訴處分）所有之華南商業銀行（下稱華南銀行）安南分行
    帳號000-000000000000號帳戶內。然丙○○、乙○○、己○○、甲○○事後均未收得商品，方知受騙並報警處理，經警
    循線追查後，始知悉上情。
二、案經甲○○告訴暨台南市政府警察局第二分局報告臺灣台南
    地方法院檢察署檢察官呈請臺灣高等法院檢察署檢察長令轉
    臺灣高雄地方法院檢察署檢察官偵查起訴。
    理  由
一、本件被告所犯係死刑、無期徒刑、最輕本刑為3 年以上有期
    徒刑以外之罪，其於準備程序進行中，就被訴事實為有罪之
    陳述，經受命法官告知簡式審判程序之旨，並聽取當事人之
    意見後，本院合議庭認無不得或不宜改依簡式審判程序進行
    之情形，爰依刑事訴訟法第273 條之1 第1 項規定，裁定
    本件由受命法官獨任進行簡式審判程序，合先敘明。
二、訊據被告對於上開犯罪事實，坦承不諱（見本院易字卷第31
    頁、第38頁背面、第40頁背面），核與被害人即證人丙○○
    、乙○○、己○○、甲○○於警訊中之證述相符，並有行動
    電話門號客戶資料卡、通聯調閱查詢單、通聯紀錄、華南銀
    行安南分行帳戶存款往來明細表、中國信託ATM 匯款單、臺
    北市政府警察局松山分局中崙派出所受理各類案件紀錄表、
    受理詐騙帳戶通報警示簡便格式表、內政部警政署反詐騙案
    件紀錄表、台新銀行自動櫃員機交易明細表、臺北市政府警
    察局松山分局中崙派出所受理各類案件紀錄表、受理詐騙帳
    戶通報警示簡便格式表、內政部警政署反詐騙案件紀錄表各
    1 份、拍賣網頁資料10紙、中華郵政公司自動櫃員機儲戶交
    易明細表、基隆市警察局刑事警察大隊受理各類案件紀錄表
    、受理詐騙帳戶通報警示簡便格式表、內政部警政署反詐騙
    案件紀錄表各1 份、拍賣網頁資料5 紙、台新銀行自動櫃員
    機交易明細表、台北縣政府警察局汐止分局社后派出所受理
    各類案件紀錄表、受理詐騙帳戶通報警示簡便格式表、內政
    部警政署反詐騙案件紀錄表各1 份可稽，足認被告自白與事
    實相符，被告犯行，洵堪認定，應依法論科。
三、按刑法上之幫助犯，係對於犯罪與正犯有共同之認識，而以
    幫助之意思，對於正犯資以助力，而未參與實施犯罪之行為
    者而言（最高法院75年度台上字第1509號、84年度台上字第
    5998號、88年度台上字第1270號判決參照）；是以如未參與
    實施犯罪構成要件之行為，且係出於幫助之意思提供助力，
    即屬幫助犯，而非共同正犯。本案被告提供其行動電話門號
    ，供詐欺集團詐欺取財使用，其雖未參與詐欺取財之行為，
    然顯係以幫助之意思，參與詐欺取財構成要件以外之行為，
    為幫助犯，核被告所為，係犯刑法第30條第1 項、第339 條
    第1 項之幫助詐欺取財罪，依刑法第30條第2 項規定，按正
    犯之刑減輕之。又被告有如事實欄所述之前科，有台灣高等
    法院被告前案紀錄表在卷可查，是其前受有期徒刑執行完畢
    後，5 年內故意再犯本件法定刑為有期徒刑以上刑之罪，為
    累犯，應依刑法第47條第1 項規定加重其刑。並依刑法第71
    條第1 項規定，先加後減之。爰審酌被告本身雖未實際參與
    詐欺取財犯行，但其提供行動電話門號供不法犯罪集團使用
    ，不僅造成執法機關不易查緝犯罪行為人，嚴重危害社會治
    安，助長社會犯罪風氣，更造成被害人求償上之困難，所為
    甚有不該，惟念其犯後坦承犯行，尚有悔意，及被害人所遭
    受詐騙之金額尚非甚鉅等一切情狀，量處如主文所示之刑，
    並諭知易科罰金之折算標準。
據上論斷，依刑事訴訟法第273 條之1 第1 項、第299 條第1 項
前段，刑法第30條第1 項前段、第2 項、第339 條第1 項、第47
條第1 項、第41條第1 項前段，刑法施行法第1 條之1 ，判決如
主文。
本案經檢察官丁○○到庭執行職務。
中    華    民    國    99    年    5     月    27    日
                  刑事第二庭    法  官  施盈志
以上正本證明與原本無異。
如不服本判決應於收受送達後10日內向本院提出上訴書狀，並應
敘述具體理由；如未敘述上訴理由者，應於上訴期間屆滿後20日
內向本院補提理由書（均須按他造當事人之人數附繕本）「切勿
逕送上級法院」。
中    華    民    國    99    年    5     月    27    日
                                書記官  蔡蓓雅
附表：
┌──┬───┬─────┬─────┬────┬────┐
│編號│被害人│ 匯款時間 │ 匯款地點 │匯款金額│購買物品│
│    │      │          │          │（新台幣│        │
│    │      │          │          │）      │        │
├──┼───┼─────┼─────┼────┼────┤
│ 1  │丙○○│98年2月8日│台南市中西│1萬5,075│Cannon  │
│    │      │14時20分許│區○○街10│元      │EOS450D │
│    │      │          │6之34號   │        │數位相機│
├──┼───┼─────┼─────┼────┼────┤
│ 2  │乙○○│98年2月8日│台北市大安│1萬5,075│Cannon  │
│    │      │16時20分許│區○○街13│元      │EOS450D │
│    │      │          │1巷45號2樓│        │數位相機│
│    │      │          │之2       │        │        │
├──┼───┼─────┼─────┼────┼────┤
│ 3  │己○○│98年2月8日│基隆市暖暖│8,000元 │新力牌  │
│    │      │16時30分許│區○○○路│        │C905行動│
│    │      │          │郵局」ATM │        │電話    │
├──┼───┼─────┼─────┼────┼────┤
│ 4  │甲○○│98年2月10 │台北縣汐止│8,150元 │Nokia   │
│    │      │日21時許  │市○○街88│        │N85型   │
│    │      │          │5巷6號4樓 │        │行動電話│
└──┴───┴─────┴─────┴────┴────┘
附錄本判決論罪之法條：
刑法第339條
（普通詐欺罪）
意圖為自己或第三人不法之所有，以詐術使人將本人或第三人之
物交付者，處5年以下有期徒刑、拘役或科或併科1千元以下罰金
。
以前項方法得財產上不法之利益或使第三人得之者，亦同。
前二項之未遂犯罰之。

司法院資訊處製作；財團法人民間司法改革基金會備份。
